最高法院刑事判決　　　　　　　　　　　　　　　九十一年度台上字第六一六四號
　　上　訴　人　甲○○
右上訴人因違反槍砲彈藥刀械管制條例案件，不服台灣高等法院台中分院中華民國九
十一年八月三十日第二審更審判決（九十一年度上更(二)字第一七○號，起訴案號：台
灣苗栗地方法院檢察署八十七年度偵字第五二○○號），提起上訴，本院判決如左：
    主  文
原判決撤銷，發回台灣高等法院台中分院。
    理  由
本件原判決認定上訴人甲○○於民國八十七年十一月十日十五、六時許，在台北縣三
重市購取可發射子彈具殺傷力之改造手槍（以仿貝瑞塔廠半自動手槍製造之玩具槍改
造，並在塑膠槍管加裝一小段金屬襯管）一支，即未經許可予以持有，攜回苗栗縣竹
南鎮龍鳳里大坵園一一七號住處，經警於同年月十二日十七時三十分許，在其住處查
獲，扣得該改造手槍等情。因而撤銷第一審判決，改判仍論處上訴人未經許可持有可
發射子彈具有殺傷力之改造手槍累犯罪刑，固非毫無見地。
惟按犯罪之成立，除應具備各罪之特別要件外，尤須具有故意或過失之一般要件，但
過失行為之處罰，以有特別規定者為限，未經許可持有槍砲彈藥刀械管制條例第四條
第一項第四款所稱其他可發射金屬或子彈之槍砲罪（槍砲彈藥刀械管制條例第十一條
第四項），並無處罰過失行為之明文；則未經許可持有槍砲彈藥刀械管制條例第四條
第一項第四款所稱其他可發射金屬或子彈之槍砲者，如非出於故意，自難以該罪相繩
。本件上訴人在原審辯稱：「鑑定子彈沒有殺傷力，該槍子彈沒有辦法上膛，沒有辦
法擊發」、「槍膛已經破裂，該槍全隻塑膠製作的」、「我沒有犯罪意圖，只放在家
中鑑賞」（以上見更(一)卷二九、四一頁）、「我是在台北的一家器材店買得這隻手槍
」、「這隻槍的槍管是塑膠的，子彈沒有殺傷力」、「槍的彈藥室已經壞了根本不能
再發射」、「我買來時才發現槍管有裂痕，我拿起來看時扳一扳，塑膠就整塊掉下來
了」（以上見更(二)卷四五頁）云云；卷查內政部警政署刑事警察局八十七年十一月十
八日刑鑑字第八七九九六號鑑驗通知書內載：「送鑑定改造手槍一支，實係於仿貝瑞
塔廠半自動手槍製造之玩具槍之塑膠槍管後端加裝一小段金屬襯管改造而成，彈室部
位為塑膠材質、已破損」、「送鑑子彈半成品六顆，均認係玩具槍金屬彈殼，未具金
屬彈頭，依現狀認不具殺傷力」等情（見偵查卷一二頁）；則上訴人上開辯解，並非
全然無據，其有無犯未經許可持有槍砲彈藥刀械管制條例第四條第一項第四款所稱其
他可發射金屬或子彈之槍砲罪的故意？抑或誤認扣案槍枝為無殺傷力之玩具槍而持有
之？非無研求餘地。乃原審就此攸關上訴人是否應負上開罪責之重要事項，未予根究
明白，即遽行判決，並以該罪相繩，已嫌速斷，又未於判決理由內對上訴人上開辯解
及其有無故意予以指駁說明，亦有理由不備之違法。上訴人上訴意旨執以指摘原判決
違背法令，非無理由，自應仍由本院將原判決撤銷發回更審。
據上論結，應依刑事訴訟法第三百九十七條、第四百零一條，判決如主文。
中      華      民      國    九十一    年      十      月    三十一    日
                              最高法院刑事第八庭
                                  審判長法官  莊  登  照
                                        法官  洪  明  輝
                                        法官  黃  一  鑫
                                        法官  魏  新  和
                                        法官  林  秀  夫
      右正本證明與原本無異
                                              書  記  官
中      華      民      國    九十一    年     十一     月      六      日
